【裁判字號】    97,交聲,271
【裁判日期】    971119
【裁判案由】    違反道路交通管理處罰條例
【裁判全文】
臺灣宜蘭地方法院交通事件裁定         97年度交聲字第271號
移送機關    交通部公路總局臺北區監理所宜蘭監理站
異  議  人  大來貨運股份有限公司
即受處分人          統一編號：.
上列受處分人因違反道路交通管理處罰條例案件，對於交通部公
路總局臺北區監理所宜蘭監理站民國97年9月15日所為之處分（
宜監字第裁43-Q00000000號）聲明異議，本院裁定如下：
    主  文
原處分撤銷。
大來貨運股份有限公司裝載貨物超過核定之總重量，處罰鍰新臺
幣壹萬肆仟元，並記汽車違規記錄壹次。
    理  由
一、原處分意旨略以：異議人即受處分人大來貨運股份有限公司
    所有之車牌號碼693-AK號營業貨運曳引車於民國97年7月27
    日上午12時20分許，裝載貨物超過核定之重量，在台9線108
    公里處蘇澳稽查站為宜蘭縣政府警察局蘇澳分局員警以宜警
    交字第Q00000000號製單舉發，交通部公路總局臺北區監理
    所宜蘭監理站遂依道路交通管理處罰條例第29條之2第3項規
    定，裁處受處分人罰鍰新臺幣（下同）14,000元。
二、異議意旨略以：異議人所有之693-AK號營業貨運曳引車之核
    定載重量為35公噸，加計依一般取締容許值百分之10後，最
    高載重可達38.5公噸，上開車輛於前揭舉發日時於蘇澳稽查
    站經地磅測得總重為38.96噸，僅超載0.46噸，且該超重係
    因適逢鳳凰颱風挾帶大量雨量所致，乃天災地變不可抗拒，
    非蓄意超載，且依經驗法則各廠商進購砂石若逢豪雨均按總
    重量扣減百分之3，依此換算35噸的百分之3，應為1.05噸，
    本件舉發超載僅0.46公噸，足證異議人車輛確未超載等語。
三、按道路交通管理處罰條例第29條之2第1項、第3項規定：「
    汽車裝載貨物超過核定之總重量、總聯結重量者，處汽車所
    有人罰鍰，並記汽車違規紀錄一次，其應歸責於汽車駕駛人
    時，除依第三項規定處汽車駕駛人罰鍰及依第六十三條第一
    項第二款規定記點外，並記該汽車違規紀錄一次。」、「有
    前二項規定之情形者，應責令改正或當場禁止通行，並處新
    臺幣一萬元罰鍰，超載十公噸以下者，以總超載部分，每一
    公噸加罰新臺幣一千元；超載逾十公噸至二十公噸以下者，
    以總超載部分，每一公噸加罰新臺幣二千元；超載逾二十公
    噸至三十公噸以下者，以總超載部分，每一公噸加罰新臺幣
    三千元；超載逾三十公噸者，以總超載部分，每一公噸加罰
    新臺幣五千元。未滿一公噸以一公噸計算。」，再違反道路
    交通管理事件統一裁罰基準及處理細則第12條第1項第13款
    規定：「行為人有下列情形之一，而未嚴重危害交通安全、
    秩序或發生交通事故，且情節輕微，以不舉發為適當者，交
    通勤務警察或依法令執行交通稽查任務人員得對其施以勸導
    ，免予舉發：十三、駕駛汽車裝載貨物超過核定之總重量或
    總聯結重量，未逾百分之十。」。
四、經查：異議人固不否認伊所有之693-AK號營業貨運曳引車於
    前開日時經舉發地點蘇澳稽查站測得總重為38.96噸之事實
    ，惟否認有超載違規行為，並辯稱：其測得總重較核定載重
    量加計百分之10寬容值之38.5噸後，僅超出0.46噸，此數值
    誤差係因舉發當日適逢鳳凰颱風來襲，挾帶豪雨所致，較依
    廠商進購砂石適逢豪雨應扣除百分之3總重之經驗法則為低
    ，是本件並無違規超載之行為自明云云。惟查違反道路交通
    管理事件統一裁罰基準及處理細則所定之百分之十寬容值，
    係針對車輛裝載貨物過磅所設之誤差值，況颱風來襲並非偶
    發因素，於颱風來襲前相關氣象資訊於平面、廣播、電視媒
    體均有報導。本件異議人對於車輛裝載貨物總重及鳳凰颱風
    來襲等事實均有預期，復無就法規所定之寬容值，一再以測
    量儀器之誤差值不斷重複計算。是本件異議人違規超載之事
    實堪以認定，異議人所辯為卸責之詞，要無足採。
五、綜上所述，異議人所有之693-AK號營業貨運曳引車確有汽車
    裝載貨物超過核定之重量之違規行為。從而，移送機關以違
    規事實明確，依道路交通管理處罰條例第29條之2第3項規定
    ，裁處異議人罰鍰14,000元，依法固屬有據，惟原裁決漏未
    依同條例第29條之2第1項規定併記違規紀錄，尚有未洽，異
    議人之異議雖無理由，然原裁決機關所為之處分既有上述不
    當，自應由本院撤銷原處分，並自為裁定如主文第2項所示
    ，以資適法。
據上論斷，應依道路交通案件處理辦法第20條前段，裁定如主文
。
中    華    民    國    97    年    11    月    19    日
                  交通法庭法  官  辜漢忠
以上正本證明與原本無異。
如不服本裁定，應於裁定送達後5日內，向本院提出抗告狀。（
應附繕本）
                          書記官  許麗汝
中    華    民    國    97    年    11    月    19    日


司法院資訊處製作；財團法人民間司法改革基金會備份。
